臺灣雲林地方法院刑事判決　　　　　　　95年度重訴字第11號
公　訴　人　臺灣雲林地方法院檢察署檢察官
被　　　告　乙○○
　　　　　　　　　　現另案於雲林第二監獄執行中
被　　　告　甲○○
　　　　　　　　　　現另案於雲林第二監獄執行中
共　　　同
選任辯護人　簡承佑律師
　　　　　　張育誠律師
　　　　　　蔡碧仲律師
上列被告因違反毒品危害防制條例案件，經檢察官提起公訴（95
年度偵字第3388號），本院判決如下：
    主  文
乙○○共同連續販賣第一級毒品，累犯，處有期徒刑壹拾伍年，
扣案第一級毒品海洛因拾捌件（合計淨重貳貳壹肆點伍柒公克、
空包裝總重零陸點玖伍公克）、第二級毒品甲基安非他命壹包
（驗後淨重壹捌陸點壹陸公克）、甲基安非他命壹包（驗後淨重
壹肆玖點貳伍公克）、甲基安非他命壹包（驗後淨重壹捌伍點捌
壹公克）、第四級毒品麻黃鹼壹包（驗後淨重肆玖玖點壹柒公克
）、甲基安非他命殘渣袋壹個均沒收銷燬之，大小分裝夾鏈袋共
壹佰拾個、電子磅秤壹台、OKWAP 廠牌行動電話壹支均沒收。
甲○○共同連續販賣第一級毒品，累犯，處有期徒刑壹拾貳年，
扣案之第一級毒品海洛因拾捌件（合計淨重貳貳壹肆點伍柒公克
、空包裝總重零陸點玖伍公克）、第二級毒品甲基安非他命壹
包（驗後淨重壹捌陸點壹陸公克）、甲基安非他命壹包（驗後淨
重壹肆玖點貳伍公克）、甲基安非他命壹包（驗後淨重壹捌伍點
捌壹公克）、第四級毒品麻黃鹼壹包（驗後淨重肆玖玖點壹柒公
克）、甲基安非他命殘渣袋壹個均沒收銷燬之，大小分裝夾鏈袋
共壹佰拾個、電子磅秤壹台、OKWAP 廠牌行動電話壹支均沒收
。
    事  實
一、乙○○與甲○○係夫妻關係。乙○○（綽號鱷魚）曾於民國
    91年8 月16日因違反毒品危害防制條例案件，經台灣高雄地
    方法院以90年度訴字第2767號分別判處有期徒刑3 月、5 月
    ，定應執行有期徒刑7 月，並92年5 月12日易科罰金執行完
    畢。甲○○前於84年間，因違反麻醉藥品管理條例案件，經
    台灣高雄地方法院以84年度少訴字第71號判處有期徒刑2 年
    7 月確定；又於85年間，因違反麻醉藥品管理條例案件，經
    同院以85年度易緝字第235 號判處有期徒刑4 月確定，及因
    違反肅清煙毒條例案件，經同院以85年度訴字第1757號判處
    有期徒刑3 年2 月，並經臺灣高等法院高雄分院以86年度上
    訴字第3 號判決上訴駁回而告確定，兩案經定應執行刑為有
    期徒刑3 年3 月確定；上開案件接續執行，於87年6 月18日
    假釋出監，又因案經撤銷假釋，應執行殘刑有期徒刑3 年4
    月24日，甫於92年3 月26日縮短刑期執行完畢。2 人明知海
    洛因、甲基安非他命、麻黃鹼分別屬毒品危害防制條例管制
    之第一級、第二級、第四級毒品，依法不得販賣及持有，竟
    共同基於營利之概括犯意聯絡，於95年6 月29日前1 、2 日
    ，先以電話向綽號「和尚」之人，以第一級毒品海洛因每塊
    新台幣（下同）200 萬元、第二級毒品甲基安非他命每公斤
    100 萬元之價格，販入第一級毒品海洛因6 塊半及第二級毒
    品甲基安非他命1 公斤（其中驗後淨重499.17公克為第四級
    毒品麻黃鹼，2 人誤為均係第二級毒品甲基安非他命而販入
    ），即以OKWAP 廠牌行動電話0000000000號作為聯絡工具，
    由乙○○以電話或甲○○持上開行動電話與綽號「姊仔」之
    不詳姓名年籍之成年女子聯絡轉賣事宜，雙方約定由乙○○
    、甲○○向「姊仔」取得第一級毒品海洛因約0.28塊作為報
    酬，而將第一級毒品海洛因3.5 塊及第二級毒品甲基安非他
    命0.5 公斤以上開價格販賣予「姊仔」，並約在台北縣板橋
    火車站交貨。復承前概括犯意，2 人亦以電話與綽號「牌兄
    」之不詳姓名年籍之成年男子聯絡轉賣事宜，雙方約定由乙
    ○○、甲○○向「牌兄」取得第一級毒品海洛因約0.22塊作
    為報酬，將第一級毒品海洛英2.5 塊及第二級毒品甲基安非
    他命0. 5公斤販賣予「牌兄」，並約定在高速公路國道3 號
    霧峰交流道旁取貨。
二、上開案情於95年初即由檢察官指揮海巡署查緝員及斗六分局
    員警組成專案小組，密切注意乙○○2 人之動向，進行監聽
    、情蒐等相關偵查作為。嗣於95年6 月29日20時10分許，乙
    ○○駕駛8907-XB 自小客車搭載甲○○，由渠等位在雲林縣
    土庫鎮石廟里復興658 號之住處出發，載運上開第一級毒品
    海洛因、第二級毒品甲基安非他命及第四級毒品麻黃鹼等毒
    品欲分別前往台中縣、台北縣等地交貨，行經雲林縣林內鄉
    ○○路與瑞隆路路口之際，為跟監、埋伏之專案小組員警當
    場趨前逮捕，並於該車內扣得第一級毒品海洛因18件（合計
    淨重2214.57 公克、空包裝總重306.95公克）、第二級毒品
    甲基安非他命壹包（驗後淨重186.16公克）、甲基安非他命
    壹包（驗後淨重149.25公克）、甲基安非他命壹包（驗後淨
    重185.81公克）、第四級毒品麻黃鹼壹包（驗後淨重499.17
    公克）、甲基安非他命殘渣袋1 個，大小分裝夾鏈袋130 個
    、電子磅秤1 台、行動電話3 支及現金109,700 元。
三、案經海岸巡防總局中部地區巡防局報告台灣雲林地方法院檢
    察署檢察官偵查起訴。
    理  由
一、訊據被告乙○○、甲○○於96年3 月13日本院審理時坦白認
    罪，核與被告2 人持有使用之0000000000號行動電話，於95
    年6 月29日13時55分許，被告甲○○以上開電話與綽號「姊
    仔」之女子聯絡交易毒品海洛因、安非他命之事宜等情相符
    ，有台灣雲林地方法院檢察署通訊監察書暨通訊監聽譯文在
    卷可稽（警卷第83至86、109 頁）。復有被告2 人於95年6
    月29日20時10分許，在雲林縣林內鄉○○路與瑞隆路路口，
    為跟監、埋伏之專案小組員警當場逮捕查扣之白粉等物，經
    送驗結果為第一級毒品海洛因18件（合計淨重2214.57 公克
    、空包裝總重306.95公克）、第二級毒品甲基安非他命壹包
    （驗後淨重186.16公克）、甲基安非他命壹包（驗後淨重14
    9.25公克）、甲基安非他命壹包（驗後淨重185.81公克）、
    第四級毒品麻黃鹼壹包（驗後淨重499.17公克），有法務部
    調查局95年7 月28日調科壹字第160003201 號鑑定通知書及
    財團法人私立高雄醫學大學附設中和紀念醫院95年8 月28日
    高醫附科字第0950002859號函檢附之檢驗報告4 份在卷可查
    。此外，復有甲基安非他命殘渣袋1 個，大小分裝夾鏈袋13
    0 個、電子磅秤1 台、OKWAP 廠牌行動電話1 支扣案可資佐
    證。
二、被告甲○○於電話通訊監察期間，使用上開0000000000號行
    動電話之次數頻繁，而與通話對方通話時均以綽號相稱，不
    時使用暗語（例如糖果、軟的、西裝等作為毒品交易之代號
    ），與日常人一般生活中與親朋好友間之通話大不相同，且
    內容簡短，通常於詢問價格或交易地點後即結束通話，於95
    年6 月29日13時55分許，被告甲○○以上開電話與綽號「姊
    仔」之女子聯絡交易毒品海洛因、甲基安非他命之事宜，均
    有通訊監聽譯文在卷可稽（警卷第87至115 頁）。又本件檢
    警偵查人員即係憑藉上開通話得知被告甲○○、乙○○攜帶
    毒品驅車北上進行交易，且員警於車上扣得之第一級海洛因
    、第二級毒品甲基安非他命、第四級毒品麻黃鹼等物，係在
    被告甲○○之座位下方之腳踏墊所起出，而被告乙○○於本
    院審理時亦供承被告甲○○知悉要前往找綽號「姊仔」等情
    ，均足以證明被告甲○○與被告乙○○有共同參與本件販賣
    毒品之行為。
三、本件被告乙○○、林靜慧向綽號「和尚」之人，以第一級毒
    品海洛因每塊200 萬元、第二級毒品甲基安非他命每公斤10
    0 萬元之價格，販入第一級毒品海洛因6 塊半及第二級毒品
    甲基安非他命1 公斤後，將其中第一級毒品海洛因3.5 塊及
    第二級毒品甲基安非他命0.5 公斤以上開價格轉賣予與綽號
    「姊仔」之不詳姓名年籍之成年女子，並向綽號「姊仔」取
    得第一級毒品海洛因約0.28塊作為報酬；又將其中第一級毒
    品海洛英2.5 塊及第二級毒品甲基安非他命0.5 公斤販賣綽
    號「牌兄」之不詳姓名年籍之成年男子，且向「牌兄」取得
    第一級毒品海洛因約0.22塊作為報酬，是被告2 人有從中賺
    取買賣價差，其有牟利之意圖至為灼然。
四、綜上足認，被告乙○○、甲○○上開認罪自白與事實相符，
    應堪採為被告2 人有罪之證據。則被告2 人連續販入海洛因
    、甲基安非他命及麻黃鹼，轉賣予綽號「姊仔」及「牌兄」
    之犯行，事證已臻明確，應堪認定。
五、按刑法於94年2 月2 日修正公布，並於95年7 月1 日施行，
    而行為後法律有變更者，適用行為時之法律。但行為後之法
    律有利於行為人者，適用最有利於行為人之法律，刑法第2
    條第1 項定有明文，而有關新舊法之比較，應就罪刑有關之
    連續犯、累犯加重等暨其他法定加減原因（如身分加減）與
    加減例等一切情形，綜其全部罪刑之結果而為比較（最高法
    院95年5 月23日第8 次刑事庭會議決議參照）。經查：
(一)、毒品危害防制條例第4 條第1 、2 項雖均未修正，惟上開條
    文併科罰金部分，被告2 人行為時刑法第33條第5 款「罰金
    ：1 元以上」之規定，於被告2 人行為後修正公布為「罰金
    ：新臺幣1,000 元以上，以百元計算之」，罰金刑之最低額
    已由新臺幣3 元提高為新臺幣 1,000 元，比較新舊法結果，
    以舊法較為有利。
(二)、刑法第28條關於共同正犯之規定經修正，而本件被告依修正
    前後之刑法規定均構成共同正犯，新舊法比較結果，修正後
    之刑法對被告並無較有利之情形。
(三)、被告2 人行為後，刑法第56條之連續犯規定，業已刪除，此
    刪除雖非犯罪構成要件之變更，但顯已影響行為人刑罰之法
    律效果，自屬法律有變更，而連續犯之規定刪除後，被告2
    人所犯各次販賣第一級毒品之犯行，均屬獨立，應各別論罪
    後併合處罰，自較舊法以連續犯論斷為重，比較新舊法結果
    ，以舊法較為有利。
(四)、被告2 人行為後，刑法第64條第2 項、第65條第2 項規定業
    經修正，修正前刑法第64條第2 項規定：「死刑減輕者，為
    無期徒刑，或為15年以下12年以上有期徒刑」，第65條第2
    項則規定：「無期徒刑減輕者，為7 年以上有期徒刑」，而
    修正後刑法第64條第2 項規定：「死刑減輕者，為無期徒刑
    」，第65條第2 項則規定：「無期徒刑減輕者，為20年以下
    有期徒刑15年以上有期徒刑」，比較新舊法結果，修正後死
    刑、無期徒刑減輕規定已分別由「為無期徒刑，或為15年以
    下12年以上有期徒刑」、「為7 年以上有期徒刑」，提高為
    「為無期徒刑」、「為20年以下有期徒刑15年以上有期徒刑
    」，自以舊法較為有利。
(五)、修正後刑法第55條前段但書增訂想像競合從一重處斷時，不
    得科以較輕罪名所定最輕本刑以下之刑，為法理之明文化，
    非屬法律之變更，並無比較新舊法之問題（最高法院95年5
    月23日第8 次刑事庭會議決議參照）。
(六)、綜合比較結果，舊法均較為有利，則依刑法第2 條第1 項前
    段之規定，本件自應適用最有利於行為人之法律即行為時法
    。
六、按禁法上之販賣鴉片罪，並不以販入之後復行賣出為構成
    要件，但使以營利為目的將鴉片購入或將鴉片賣出，有一於
    此，其犯罪即經完成，均不得視為未遂（最高法院25年非字
    第123 號判例參照）。本件被告乙○○、甲○○以營利為目
    的，向綽號「和尚」之人販入上開毒品，係為轉賣予綽號「
    姊仔」及「牌兄」之人，雖尚未完成交付，惟揆諸上開判例
    ，其等犯罪於販入時即經完成，均不得視為未遂。
七、又刑法上犯罪之故意，祇須對於犯罪事實有所認識，有意使
    其發生或其發生不違背其本意，仍予以實施為已足，不以行
    為人主觀之認識與客觀事實兩相一致為必要，故行為人主觀
    上欲犯某罪，事實上卻犯他罪時，依刑罰責任論之主觀主義
    思潮，首重行為人之主觀認識，應以行為人主觀犯意為其適
    用原則，必事實上所犯之他罪有利於行為人時，始例外依該
    他罪處斷。我國暫行新刑律第13條第3 項原亦有「犯罪之事
    實與犯人所知有異者，依下列處斷：所犯重於犯人所知或相
    等者，從其所知；所犯輕於犯人所知者，從其所犯」之規定
    。嗣制定現行刑法時，以此為法理所當然，乃未予明定。從
    而行為人主觀上欲犯某罪，但事實上所為係構成要件略有不
    同之他罪，且二罪法定刑相同，情節又無軒輊時，揆之前揭
    「所犯與犯人所知相等，從其所知」之法理，自應適用行為
    人主觀上所認識之該罪論處（最高法院92年度台上字第1263
    號判決參照）。本件被告乙○○、甲○○主觀以販入第二級
    毒品甲基安非他命1 公斤之意思，事實上販入之甲基安非他
    命中有驗後淨重499.17公克為第四級毒品麻黃鹼，2 人誤為
    均係第二級毒品甲基安非他命而販入，此部分所犯輕於其所
    知，應從其所犯論以販賣第四級毒品麻黃鹼。
八、核被告乙○○、甲○○所為，均係犯毒品危害防制條例第4
    條第1 項、第2 項及第4 項之販賣第一級毒品、販賣第二級
    毒品及販賣第四級毒品罪。被告2 人持有毒品之低度行為已
    為販賣毒品之高度行為所吸收，不另論罪。被告2 人間有犯
    意之聯絡，行為之分擔，均為共同正犯。被告2 人先後販入
    上開毒品轉賣予綽號「姊仔」及「牌兄」之犯行，時間緊接
    ，罪名與犯罪構成要件相同，顯係基於概括犯意而為，應依
    廢止前刑法第56條連續犯之規定，從一重處斷，並加重其刑
    （其中因販賣第一級毒品罪之法定本刑為死刑、無期徒刑，
    被告2 人就此部分依法均不得再予加重，僅就罰金刑部分加
    重）。被告2 人向綽號「和尚」同時販入第一級毒品海洛因
    、第二級毒品甲基安非他命及第四級毒品麻黃鹼係一行為觸
    犯數罪名，屬想像競合，應從一重販賣第一級毒品處斷。又
    被告2 人販賣第四級毒品麻黃鹼部分檢察官於起訴時雖未予
    辨明，惟此部分與販賣第一級毒品及第二級毒品部分有競合
    之關係，本院自得一併審酌。被告乙○○（綽號鱷魚）曾於
    91 年8月16日因違反毒品危害防制條例案件，經台灣高雄地
    方法院以90年度訴字第2767號分別判處有期徒刑3 月、5 月
    ，定應執行有期徒刑7 月，並92年5 月12日易科罰金執行完
    畢。被告甲○○前於84年間，因違反麻醉藥品管理條例案件
    ，經台灣高雄地方法院以84年度少訴字第71號判處有期徒刑
    2 年7 月確定；又於85年間，因違反麻醉藥品管理條例案件
    ，經同院以85年度易緝字第235 號判處有期徒刑4 月確定，
    及因違反肅清煙毒條例案件，經同院以85年度訴字第1757號
    判處有期徒刑3 年2 月，並經臺灣高等法院高雄分院以86年
    度上訴字第3 號判決上訴駁回而告確定，兩案經定應執行刑
    為有期徒刑3 年3 月確定；上開案件接續執行，於87年6 月
    18日假釋出監，又因案經撤銷假釋，應執行殘刑有期徒刑3
    年4 月24日，甫於92年3 月26日縮短刑期執行完畢，有卷附
    台灣高等法院被告前案紀錄表可按，五年以內再犯本件有期
    徒刑以上之罪，不論依修正前之刑法第47條，或修正後之刑
    法第47條第1 項之規定，均構成累犯，對其等而言並無有利
    或不利之情形，自不生新舊法比較之問題，應逕行適用裁判
    時法即修正後之刑法第47條第1 項之規定，論以累犯，並加
    重其刑（其中因販賣第一級毒品罪之法定本刑為死刑、無期
    徒刑，就此部分依法不得再予加重，僅就罰金刑部分加重）
    ，且依法遞加之。又被告2 人藉販賣毒品圖利，且本件數量
    非少，所為罪質及惡性顯然非輕，惟被告2 人於本院最後審
    理時坦承犯行，態度良好，而本件毒品均尚未流入市面即被
    查獲，尚未嚴重危害社會，又於審理時交待其向綽號「和尚
    」購買之細節，有利於偵查人員持續追查毒品來源，如予宣
    告最低本刑無期徒刑，猶嫌過重，情堪憫恕，爰就被告2 人
    販賣第一級毒品犯行部分，均依刑法第59條之規定減輕其刑
    （刑法第59條規定為法官就刑之酌減審認標準見解明文化，
    非屬法律之變更，自無新舊法比較問題，此有最高法院95
    年5 月23日95年第8 次刑事庭會議決議內容可資參照）。被
    告2 人所犯販賣第一級毒品罪，同時有上開刑之加重、減輕
    事由，應依法先加後減之。爰審酌被告2 人為圖一己私利，
    連續販入海洛因、甲基安非他命及麻黃鹼，轉賣予綽號「姊
    仔」及「牌兄」，所為均足以殘害國民身心健康，使社會施
    用毒品人口增加，而相對提高社會負成本，減損勞動生產力
    ，被告2 人之前均有前科紀錄，有上開紀錄表可稽，素行不
    佳，惟最後尚知悔悟坦承犯行，又被告2 人販賣之毒品尚未
    送至買主即被查獲，暨販賣人數、金額、查扣之毒品數量及
    被告夫妻2 人彼此分工責任等一切情狀，分別量處如主文所
    示之刑。
九、扣案之第一級毒品海洛因18件（合計淨重2214.57 公克、空
    包裝總重306.95公克）、第二級毒品甲基安非他命壹包（驗
    後淨重186.16公克）、甲基安非他命壹包（驗後淨重149.25
    公克）、甲基安非他命壹包（驗後淨重185.81公克）、第四
    級毒品麻黃鹼壹包（驗後淨重499.17公克），甲基安非他命
    殘渣袋1 個，包裝袋及殘渣袋與毒品在客觀上已無法析離，
    均應視同毒品，爰依毒品危害防制條例第18條第1 項前段，
    不問屬於犯人與否，均予宣告沒收銷燬之。至鑑驗耗損之毒
    品自無庸宣告沒收銷燬之。扣案大小分裝夾鏈袋130 個、電
    子磅秤1 台、0000000000號行動電話門號之OKWAP 廠牌行動
    電話1 支，均係被告乙○○所有供販賣毒品所用之物，業據
    被告乙○○供明在卷，均應依毒品危害防制條例第19條第1
    項規定宣告沒收。至扣案QANTECH 牌、WIN 牌行動電話各1
    支及現金109,700 元等物，被告2 人否認係供販賣毒品所用
    ，且本院復查無證據足認與本案有關，亦非違禁物，故不予
    宣告沒收，併此敘明。
據上論斷，應依刑事訴訟法第299 條第1 項前段，毒品危害防制
條例第4 條第1 項、第2 項、第4 項、第18條第1 項前段、第19
條第1 項，刑法第11條、第2 條第1 項前段、第28條、第55條、
第47條第1 項、第59條、廢止前刑法第56條，判決如主文。
本案經檢察官李明哲到庭執行職務。
中　　華　　民　　國　　96　　年　　3 　　月　　27　　日
           刑事第一庭   審判長法  官   紀文勝
                              法  官   王雅苑
                              法  官   楊昱辰
以上正本證明與原本無異。
如不服本判決，應於判決收受後10日內，向本院提出上訴狀（須
附繕本）。
                              書記官   陳善永
中　　華　　民　　國　　96　　年　　3 　　月　　27　　日
毒品危害防制條例第4條
製造、運輸、販賣第一級毒品者，處死刑或無期徒刑；處無期徒
刑者，得併科新臺幣1 千萬元以下罰金。
製造、運輸、販賣第二級毒品者，處無期徒刑或7 年以上有期徒
刑，得併科新臺幣7 百萬元以下罰金。
製造、運輸、販賣第三級毒品者，處5 年以上有期徒刑，得併科
新臺台幣5 百萬元以下罰金。
製造、運輸、販賣第四級毒品者，處3 年以上10年以下有期徒刑
，得併科新臺幣3 百萬元以下罰金。
製造第、運輸、販賣專供製造或施用毒品之器具者，處1 年以上7
年以2 條第1 項下有期徒刑，得併科新臺幣1 百萬元以下罰金。
前五項之未遂犯罰之。
